最高法院刑事判決　　　　　　九十四年度台上字第三０一０號
　　上　訴　人　甲○○
　　　　　　　　　　　　號
　　　　　　　　　　　　（另案在台灣台中監獄執行中）
上列上訴人因強盜案件，不服台灣高等法院台中分院中華民國九
十四年三月二十三日第二審判決（九十四年度上訴字第三三四號
，起訴案號：台灣台中地方法院檢察署九十三年度偵緝字第一一
六０號），提起上訴，本院判決如下：
    主  文
上訴駁回。
    理  由
按刑事訴訟法第三百七十七條規定，上訴於第三審法院，非以判
決違背法令為理由，不得為之。是提起第三審上訴，應以原判決
違背法令為理由，係屬法定要件。如果上訴理由狀並未依據卷內
訴訟資料，具體指摘原判決不適用何種法則或如何適用不當，或
所指摘原判決違法情事，顯與法律規定得為第三審上訴理由之違
法情形，不相適合時，均應認其上訴為違背法律上之程式，予以
駁回。本件上訴人甲○○上訴意旨略稱：被害人黃冠龍曾供述：
伊不太記得上訴人打伊身體那個部位，應該是手這邊，反正拉扯
之間難免都會打到等情。而證人即被害人之配偶張彩虹亦曾證稱
：上訴人就要跑，被害人就去追，他們二人就邊跑邊拉扯；被害
人要拉上訴人，上訴人就撥掉，一來一去；伊知道他們有揮打的
動作，但是伊不知道上訴人是否故意；上訴人應該是沒有用手揮
打被害人，伊不記得了等語。足見上訴人與被害人拉扯係處於消
極被動之角色，其與刑法第三百二十九條準強盜罪所謂之強暴、
脅迫，係須具有一定形式之暴力行為有間，原判決未說明何以不
採張彩虹有利上訴人供述之理由，逕認上訴人為脫免逮捕，而與
被害人扭打，當場對被害人施以強暴行為，論上訴人以準強盜罪
，於法有違等語。
惟查原判決認定上訴人有原判決事實欄所記載之竊盜，因脫免逮
捕，當場施以強暴犯行，係以訊據上訴人供承：伊與綽號「純仔
」之人共同竊取機車，遭被害人發覺追捕時，曾遭被害人自後拉
住衣領，而予以掙脫逃離等情是實。上訴人雖否認有為脫免逮捕
，而施強暴於被害人之犯行。然查上訴人確有前揭犯行，業據上
訴人於偵查中供承：「我偷機車時，馬上被發現，並與黃冠龍發
生拉扯……」等情明確，核與被害人於警詢時指稱：「……正當
他（上訴人）要騎走約十公尺，我上前將他拉下車，雙方便發生
拉扯」；於偵查中指述：「……我與騎車的人（即上訴人）起衝
突，我將他的衣服拉下，他有打我，他跟我扭打在一起……」；
於第一審審理中證稱：「（辯護人問：你們有拉扯，被告有反身
出手要打你？還是只是掙脫的動作？）都有。」、「（辯護人問
：請說明被告有作勢要打你的動作是什麼？）被告被我拉下來，
他就要逃跑，我硬拉著他，不讓他跑，他有揮手要打我，我有被
打到。」、「（辯護人問：依你看被告揮手打你，是他故意要打
你還是為了掙脫你才不小心打到你？）都有，被告就是要逃。」
、「（辯護人問：從你攔下被告到被告掙脫這期間有多久？）有
五、六分鐘。」、「（檢察官問：被告當天是打到你身體哪個部
位？）不太記得。應該是手這邊，反正拉扯之間難免都會打到。
」、「（檢察官問：你的衣物是否有破損？）有，前面破掉，我
穿著短袖Ｔ恤，是因為拉扯才破掉。」、「（檢察官問：為何抓
不住被告？）被告力氣也蠻大的。」等情相符。又證人張彩虹於
第一審審理中結證稱：上訴人就要跑，被害人就去追，他們二人
就邊跑邊拉扯……；被害人要拉上訴人，上訴人就撥掉，一來一
去等情明確。張彩虹雖又證稱：伊不是很近去看，伊距離現場約
五十公尺，上訴人一直跑，被害人就一直追……上訴人的手有沒
有打到被害人，伊不是很清楚等語。然參酌張彩虹不利上訴人之
供述，及上訴人、被害人上開供述各情，張彩虹供述：……上訴
人的手有沒有打到被害人，伊不是很清楚等語，並不能為有利於
上訴人之認定。張彩虹雖另證稱：……上訴人沒有很積極攻擊被
害人，上訴人也是想要跑掉；上訴人揮打應該是要逃跑，想要掙
脫等情。然依前揭證據資料，堪認上訴人衣領遭被害人抓住，上
訴人確有以手揮撥等行為，上訴人顯係以積極強暴行為，排除被
害人對其之逮捕行為。此外並有現場照片及車籍作業系統查詢認
可資料等附卷可憑，復有上訴人之外套一件（內有上訴人之健保
卡、身分證影本、口罩一枚、行動電話）及鑰匙二支扣案可資佐
證。上訴人否認辯稱各語無非事後卸責之詞，不足採信等情，予
以綜合判斷。因而維持第一審論處上訴人竊盜，因脫免逮捕，當
場施以強暴罪刑之判決，駁回上訴人在第二審之上訴，業已說明
其所憑之證據及其認定之理由，從形式上觀察，並無違背法令之
情形。而按證據之取捨與證據之證明力如何，均屬事實審法院得
自由裁量、判斷之職權；苟其此項裁量、判斷，並不悖乎通常一
般之人日常生活經驗之定則或論理法則，又於判決內論其何以
作此判斷之心證理由者，即不得任意指摘其為違法，而據為提起
第三審上訴之合法理由。原判決綜合前述各項證據資料，認定上
訴人確有前揭犯行等情，乃其採證職權之合法行使，不容任意指
為違法。綜觀原判決之全案情節及判決本旨，其係論斷上訴人為
脫免逮捕而與被害人扭打，當場對被害人施以強暴之行為，縱認
原判決行文未臻完善，然其與判決結果不生影響，依刑事訴訟法
第三百八十條規定，仍不得據為適法之第三審上訴理由。上訴意
旨徒憑己意，或就原判決已有說明之事項，或就原審判斷證據證
明力之合法職權行使，漫指其違法，重為單純事實上之爭執，難
謂係適法上訴第三審之理由，其上訴違背法律上之程式，應予駁
回。
據上論結，應依刑事訴訟法第三百九十五條前段，判決如主文。
中　　華　　民　　國　九十四　年　　六　　月　　九　　日
                      最高法院刑事第二庭
                          審判長法官  董　明　霈
                                法官  林　茂　雄
                                法官  張　祺　祥
                                法官  呂　永　福
                                法官  吳　三　龍
      本件正本證明與原本無異
                                      書  記  官
中　　華　　民　　國　九十四　年　　六　　月　 十六 　日
                                                      Ｑ
